臺灣高等法院刑事裁定
110年度抗字第2058號
抗  告  人  陳浩  



上列抗告人因聲請定其應執行刑案件，不服臺灣新北地方法院中
華民國110年11月19日裁定（110年度聲字第3405號），提起抗告
，本院裁定如下：
    主  文
抗告駁回。                                              
    理  由
一、抗告意旨略以：量刑必須符合法規之目的，須受法律秩序之
    理念所指導，此即所謂自由裁量之內部性界限。數罪併罰應
    執行刑之裁量，宜注意刑罰邊際效應隨刑期而遞減及行為人
    所生痛苦程度隨刑期而遞增之情形，考量行為人復歸社會之
    可能性，妥適定執行刑。刑法第53、51條係採限制性加重原
    則，規範執行刑之法定範圍，為其定執行刑之外部界限，乃
    因一律將宣告刑累計執行，刑責恐將偏重而過苛，不符現代
    刑事政策及刑罰社會功能而有必要透過定應執行刑之程序，
    授權法官對被告本身及所犯各罪為總檢視，進行充分而不過
    度之評價，以妥適調整之。又刑法第57條個別犯罪之科刑裁
    量，明定刑罰原則以及尤應審酌各款事項，以為科刑輕重之
    標準；至數罪併罰之定應執行之裁量標準，法無明文，然其
    裁量仍應兼衡罪責相當及特別預防之刑罰目的，具體審酌整
    體犯罪過程之各罪關係（例如各行為彼此關聯性、所侵害法
    益之專屬性或同一性、數罪對法益侵害之加重效應等）及罪
    數所反應行為人人格及犯罪傾向等情狀綜合判斷，為妥適之
    裁量。學者有主張累進遞減的原則上，數罪併罰時具體審酌
    整體犯罪過程之各罪關係，宜予各刑相加後酌減三分之一以
    上（黃榮堅教授「數罪併罰量刑模式構想」）。再者，蔡英
    文總統前於105年11月28日主持執政決策協調會議時亦宣示
    ，對於毒品成癮者應視為病人，不能僅單以定罪和處罰的方
    式對待，導致施用毒品者所定刑期反而通常較長，本案因二
    年多及三年之累進處遇有差別，原審所定應執行刑3年，未
    考量前述定應執行審酌事項，容有過重而不符合比例、公平
    原則情事，希望再減有期徒刑1月亦即定有期徒刑2年11月，
    以符法治。
二、經查：
（一）抗告人即被告（下稱被告）所犯附表所示之罪所處如附表
      所示之刑均係109年6月1日判決確定之前所犯，且得易科
      罰金之附表編號2至7、9及不得易科罰金之附表編號1、8
      之有期徒刑，業經被告提出合併定應執行刑之聲請，有定
      刑聲請切結書在卷可憑（見110年度執聲字第2188號卷第4
      頁正面），合於刑法第53條、第51條、50條之合併定應執
      行刑之要件，檢察官向附表所示各判決之最後事實審法院
      新北地方法院提出本件聲請，於法核無不合。
（二）審酌被告所犯數罪中除附表編號3、4為施用毒品犯罪，業
      經定應執行有期徒刑8月，其餘均屬侵害他人財產法益之
      詐欺、竊盜、搶奪犯罪，時間分別為108年11月18日施用
      毒品之前當日或同月2日、8日、9日、15日及前一月27日
      、31日，在同一個月內，時間均接近，前揭財產犯罪雖與
      施用毒品並非同一罪質，重複非難性低，然因施用毒品花
      費不貲，為本院職務上已知之事，而被告亦自承前開財產
      犯罪係因施用毒品缺錢導致（見本院訊問筆錄第1頁），
      二者具關聯性，其中附表編號2、5、7為同一個月內之竊
      盜案件；附表編號6、8、9為同月或次月之詐欺案件，均
      有高度重複非難性，惟附表編號1雖同為侵害他人財產法
      益犯罪，然所實施手段造成他人受傷之結果，與其他手段
      平和之犯行相較，對社會治安之危害較大等，兼衡被告尚
      年輕，已有多次出入監獄紀錄等情狀，認原審審酌被告所
      犯各罪類型、動機、情節、次數及其所表示之意見，裁量
      被告應執行有期徒刑3年，已經充分考量被告各罪之關聯
      、重複非難程度等為妥適裁量。
 三、 綜上，原審依刑法第53、51、50條之規定裁定被告應執行
      有期徒刑3年，尚無抗告意旨所指之違反比例或公平原則
      之情事，抗告意旨所指總統宣示事項等節已於附表編號3
      、4之各案科刑時為審酌，至於學者量刑模式構想當無拘
      束法院之效力，再者，累進處遇分級亦非法院於定應執行
      刑時所需考量之因素，抗告意旨所指希望少一個月以利其
      累進處遇進級云云，均無理由，應予駁回。
  四、據上論斷，應依刑事訴訟法第412條，裁定如主文。
中　　華　　民　　國　　111 　年　　1 　　月　　17　　日
                  刑事第十二庭  審判長法　官  陳如玲
                                      法　官  蔡如惠 
                                      法　官  魏俊明
以上正本證明與原本無異。
如不服本裁定，應於收受送達後五日內向本院提出再抗告狀。
                                      書記官  陳靜姿
中　　華　　民　　國　　111 　年　　1 　　月　　18　　日